臺灣臺中地方法院民事判決
110年度訴字第1916號
原      告  吳易霖  

訴訟代理人  周仲鼎律師
複  代理人  繆昕翰律師
被      告  興富發建設股份有限公司


法定代理人  曹淵博  
訴訟代理人  蔡琇媛律師
上列當事人間請求損害賠償事件，本院於民國111年11月4日言詞
辯論終結，判決如下：
    主      文
一、被告應給付原告新臺幣118,679元，及自民國110年7月28日
    起至清償日止，按週年利率百分之5計算之利息。
二、原告其餘之訴駁回。
三、訴訟費用由被告負擔百分之18，餘由原告負擔。
四、本判決原告勝訴部分得假執行。但被告如以新臺幣118,679
    元為原告預供擔保，得免為假執行。
五、原告其餘假執行之聲請駁回。
    事實及理由
一、原告主張：兩造於民國109年2月17日簽訂「房屋土地買賣合
    約書（下稱系爭買賣契約）」，約定原告以新臺幣（下同）
    14,050,000元向被告購買坐落臺中市○○區○○段0000○號建物
    （即門牌號碼臺中市○○區○○路0段0000號20樓之7房屋）及其
    坐落基地（下合稱系爭房屋），嗣被告已於109年3月27日將
    系爭房屋交付原告占有、使用。詎原告於交屋後發現系爭房
    屋有主臥室冷氣滲水、次臥室床板發霉等瑕疵，兩造協商後
    被告雖已將前開瑕疵修復完畢，然上開瑕疵致原告於109年5
    月至10月間無法居住於系爭房屋，影響原告居住安寧之人格
    權，並使原告額外支出修復完成後之驗屋費用，爰依民法第
    227條規定，請求被告賠償驗屋費用20,400元、6個月相當於
    租金利益之損害210,000元、管理費16,058元，及依民法第2
    27條之1準用第195條第1項前段規定，請求被告賠償精神慰
    撫金300,000元。又除前開瑕疵外，原告復發現系爭房屋有
    主、次臥室衣櫃有縫隙過大之瑕疵，迄未改善，原告自得依
    民法第359條規定，請求減少系爭房屋價金144,900元，並依
    民法第179條規定，請求被告返還上開價金，且被告所為之
    給付既不符合債之本旨，即構成不完全給付，原告亦得依民
    法第227條規定，請求被告賠償損害144,900元，爰依民法第
    359、179條及第227條規定，擇一請求被告給付144,900元。
    並聲明：㈠被告應給付原告691,358元，及自起訴狀繕本送達
    翌日起至清償日止，按週年利率5％計算之利息。㈡願供擔保
    ，請准宣告假執行。　
二、被告則以：系爭房屋主臥室冷氣滲水、次臥室床板發霉、主
    、次臥室衣櫃之縫隙過大之情事，尚無礙系爭房屋通常使用
    、居住，非屬瑕疵，自不構成不完全給付。縱認原告請求不
    完全給付之損害賠償有理由，然依公寓大廈管理條例第10條
    第2項規定，系爭房屋之管理費本應由原告負擔，且原告支
    出之驗屋費用並非修補瑕疵之必要費用，亦非瑕疵損害或瑕
    疵結果損害，是原告請求被告賠償管理費、驗屋費用，顯無
    理由。又系爭房屋主臥室冷氣滲水、次臥室床板發霉，並未
    使系爭房屋達無法使用、居住之狀態，原告自未受有相當於
    租金利益之損害，其居住安寧之人格權亦無受重大侵害，是
    原告請求被告賠償租金損害及精神慰撫金，亦屬無據。此外
    ，原告於交屋後即知系爭房屋有其所稱主、次臥室衣櫃之縫
    隙過大之瑕疵，卻於109年10月間始通知被告，已違反從速
    檢查通知義務，且原告遲至110年7月13日始起訴請求減少價
    金，已逾民法第365條第1項規定之除斥期間，是原告請求減
    少系爭房屋之買賣價金，及依民法第179條規定請求被告返
    還不當得利，亦無理由等語，資為答辯。並聲明：㈠原告之
    訴及假執行之聲請均駁回。㈡如受不利判決，願供擔保，請
    准宣告免為假執行。
三、本件經兩造整理並簡化爭點，結果如下：
  ㈠兩造不爭執事項（見本院卷第299頁）：
　⒈兩造於109年2月17日簽訂系爭買賣契約，約定原告以14,050,
    000元向被告購買系爭房屋，嗣被告已於109年3月27日將系
    爭房屋交付原告占有、使用。
  ⒉原告自109年5月1日起至109年10月31日止，未居住於系爭房
    屋，前開期間原告繳交之管理費金額為16,058元。
  ⒊兩造於109年7月27日簽訂如原證2之協議書（見本院卷第77至
    81頁），約定被告為原告修復系爭房屋主臥室冷氣滲水之問
    題，嗣被告已依約修復完畢。
  ⒋兩造於109年8月21日簽訂如原證3之協議書（見本院卷第83至
    85頁），約定被告為原告修復系爭房屋次臥室床板發霉之問
    題，嗣被告已於109年10月27日依約修復完畢。
  ⒌被告依原證2、3之協議書修復系爭房屋之問題後，原告委由
    訴外人逸居前端科技檢驗股份有限公司（下稱逸居公司）對
    系爭房屋進行驗屋2次，合計支出檢查費用20,400元。
  ⒍系爭房屋主、次臥室衣櫃有如本院110年12月13日勘驗筆錄所
    示之縫隙，前開縫隙於兩造點交系爭房屋前即已存在。
  ⒎原告與被告受僱人有如本院卷第191至259頁所示之對話。
  ⒏系爭房屋位於臺中市西屯區環中路與臺灣大道3段交岔路口，
    鄰近交流道、朝馬運動中心、秋紅谷、西大墩公園、西屯戶
    政事務所，交通便利，周遭無嫌惡設施。
  ⒐原告有於109年10月間將主、次臥室衣櫃縫隙過大之情形告知
    被告。
  ㈡兩造爭執事項（見本院卷第299至300頁）： 
  ⒈原告主張系爭房屋主、次臥室衣櫃有縫隙過大之瑕疵，依民
    法第359、179條規定請求減少系爭房屋價金144,900元，並
    返還上開價金予原告；及主張被告構成瑕疵給付，依民法第
    227條規定，請求被告賠償原告144,900元，是否有據？
  ⒉原告主張系爭房屋有主臥室冷氣滲水、次臥室床板發霉等瑕
    疵，致原告有6個月之期間無法居住系爭房屋，依民法第227
    條規定，請求被告賠償驗屋費用20,400元、相當於租金利益
    之損害210,000元、管理費16,058元；及依民法第227條之1
    準用第195條第1項前段規定，請求被告賠償精神慰撫金300,
    000元，是否有據？　　
四、得心證之理由：
　㈠原告主張系爭房屋有主、次臥室衣櫃有縫隙過大之瑕疵，依
    民法第227條規定，請求被告賠償原告損害144,900元，為無
    理由：
　⒈按「物之出賣人對於買受人，應擔保其物依第373條之規定危
    險移轉於買受人時無滅失或減少其價值之瑕疵，亦無滅失或
    減少其通常效用或契約預定效用之瑕疵。但減少之程度，無
    關重要者，不得視為瑕疵」；「買受人應按物之性質，依通
    常程序從速檢查其所受領之物。如發見有應由出賣人負擔保
    責任之瑕疵時，應即通知出賣人」；「買受人怠於為前項之
    通知者，除依通常之檢查不能發見之瑕疵外，視為承認其所
    受領之物」，民法第354條第1項、第356條第1、2項定有明
    文。又出賣人給付之標的物有瑕疵，本質上即屬不完全給付
    一種，買賣編中既已有特別規定，明定出賣人之檢查及通知
    義務，否則視為承認其受領之物，即承認其受領物之品質，
    自含有排除買受人另依不完全給付規定請求權利之意，即應
    認買賣編中瑕疵擔保責任規定優先適用於債編通則關於債務
    不履行之規定。準此，應認買受人不依民法第356條規定從
    速檢查標的物及通知物之瑕疵而視為承認受領之物者，除喪
    失依買賣物之瑕疵擔保請求權外，亦不得再依債編通則中不
    完全給付之債務不履行規定，行使其損害賠償權利。
　⒉原告主張系爭房屋有主、次臥室衣櫃有縫隙過大之瑕疵等語
    ，為被告所否認。經查，經本院會同兩造勘驗系爭房屋，結
    果如下（見本院卷第159頁）：
主臥室 衣櫃中間隔板與背板間有約1.2至1.3公分之縫隙，往右延伸至完全密合為止，左右兩側之隔板與背板間為密合狀態無縫隙。 次臥室 ⒈衣櫃中間隔板與背板間有約2公分之縫隙，往右延伸至完全密合為止，左右兩側之隔板與背板間為密合狀態無縫隙。 ⒉衣櫃前拉門與後拉門間無縫隙，拉動時順暢，但拉動時前、後拉門摩擦之聲音相較於前、後拉門間有些微縫隙時拉動之聲音為大。 
　　由上開勘驗結果固可知悉系爭房屋主、次臥室衣櫃中間隔板
    與背板間有約1.2至2公分左右之縫隙，然衡諸衣櫃之功能係
    供放置衣帽使用，前開縫隙之大小應不致使放置物掉落，而
    妨礙衣櫃或系爭房屋之通常使用，自不構成瑕疵，是原告主
    張系爭房屋有主、次臥室衣櫃縫隙過大之瑕疵，已非可採。
    縱認系爭房屋有前開瑕疵，惟系爭房屋主、次臥室衣櫃內之
    縫隙於兩造交屋日（即109年3月27日）前已存在，為兩造所
    不爭執（見兩造不爭執事項第6項），衡諸衣櫃乃日常頻繁
    使用之傢俱，且前開縫隙之位置以肉眼觀察即可輕易發現，
    堪認前開縫隙並非依通常檢查所不能發現之瑕疵，然原告遲
    至交屋半年後之109年10月間，始向被告告知有前開瑕疵（
    見兩造不爭執事項第9項），顯已違反買受人之從速檢查通
    知義務，依民法第356條第2項規定，應視為原告已承認其受
    領之系爭房屋，是依前開說明，原告自不得復依不完全給付
    之債務不履行規定，行使其損害賠償權利，故原告依民法第
    227條規定請求被告賠償損害144,900元，顯屬無憑。
　㈡原告主張系爭房屋有主、次臥室衣櫃有縫隙過大之瑕疵，依
    民法第359條規定，請求減少系爭房屋價金144,900元，並依
    民法第179條規定，請求被告返還上開價金，為無理由：
　⒈按買受人因物有瑕疵，而得解除契約或請求減少價金者，其
    解除權或請求權，於買受人依第356條規定為通知後6個月間
    不行使或自物之交付時起經過5年而消滅，民法第365條第1
    項定有明文。所謂通知，係指買受人於知悉標的物有瑕疵時
    應具體指明瑕疵之所在而對出賣人為觀念通知而言（最高法
    院96年台上字第1277號判決意旨參照）。
　⒉原告固主張系爭房屋有主、次臥室衣櫃縫隙過大之瑕疵，而
    依民法第359條請求減少系爭房屋價金，惟原告已於109年10
    月間將主、次臥室衣櫃縫隙過大之瑕疵告知被告，為兩造所
    不爭執（見兩造不爭執事項第9項），則原告遲至本件起訴
    時始請求減少價金，起訴狀繕本並於110年7月27日始送達被
    告，有起訴狀、送達證書在卷可憑（見本院卷第13至15、11
    3至115頁），顯已逾民法第365條第1項所定6個月除斥期間
    ，原告自不得再以系爭房屋有主、次臥室衣櫃縫隙過大之瑕
    疵為由，對被告請求減少價金。原告請求減少價金既無理由
    ，則被告基於系爭買賣契約受領原告給付之買賣價金，自非
    無法律上原因，原告依民法第179條規定，請求被告返還144
    ,900元，即難准許。
　㈢原告主張系爭房屋有主臥室冷氣滲水、次臥室床板發霉等瑕
    疵，依民法第227條規定，請求被告賠償原告損害118,679元
    ，為有理由：
　⒈按物之瑕疵係指存在於物之缺點而言。凡依通常交易觀念，
    或依當事人之決定，認為物應具備之價值、效用或品質而不
    具備者，即為物有瑕疵。出賣人依民法第354條第1項規定，
    自負有擔保其物依民法第373條之規定危險移轉於買受人時
    ，無滅失或減少其價值之瑕疵，亦無滅失或減少其通常效用
    ，或契約預定效用之瑕疵。買賣標的物如係特定物，於契約
    成立前已發生瑕疵，而出賣人於締約時，因故意或過失未告
    知該瑕疵於買受人，而買受人不知有瑕疵仍為購買者，則出
    賣人所為給付之內容不符合債務本旨，即應負不完全給付之
    債務不履行責任（最高法院103年度台上字第2631號判決意
    旨參照）。
　⒉經查，依一般社會觀念，房屋乃遮風蔽雨之處所，購屋者購
    置房屋之通常效用為供居住或營業使用。而觀諸兩造簽訂之
    協議書（見本院卷第77、83頁），可知被告交屋後，系爭房
    屋確有發生主臥室冷氣滲水、次臥室床板發霉等情事，兩造
    並協議由被告修復瑕疵及更換主、次臥室全室之木地板，足
    見系爭房屋主、次臥室之裝潢確因前開滲水瑕疵而嚴重受損
    ，堪認前開主臥室冷氣滲水、次臥室床板發霉等情事，已足
    減少系爭房屋之通常居住效用，自屬物之瑕疵。又依原告稱
    ：原告於被告修復瑕疵前，沒有變更過系爭房屋之裝潢，也
    沒有修繕系爭房屋，因為系爭房屋為被告起造之樣品屋等語
    （見本院卷第298頁），足見原告於被告交屋後未曾改動系
    爭房屋之裝潢，顯見前開瑕疵應於被告交屋前即已存在。基
    此，被告身為起造系爭房屋之建商，卻未於兩造簽訂系爭買
    賣契約時告知原告系爭房屋有主臥室冷氣滲水、次臥室床板
    發霉等瑕疵，復未依債之本旨為給付，堪認被告有因可歸責
    事由致為不完全給付之情事，是原告依民法第227條規定，
    請求被告負不完全給付之損害賠償責任，自屬有據。茲就原
    告請求被告賠償之項目、金額有無理由，析述如下：
　⑴驗屋費用部分：
　　經查，兩造於109年7月27日、109年8月21日分別簽訂協議書
    ，約定被告為原告修復系爭房屋主臥室冷氣滲水、次臥室床
    板發霉之問題，嗣被告已依約修復完畢，原告委由逸居公司
    對系爭房屋進行驗屋2次，合計支出檢查費用20,400元為兩
    造所不爭執（見兩造不爭執事項第3、4、5項）。倘若系爭
    房屋並無主臥室冷氣滲水、次臥室床板發霉之瑕疵，原告本
    無須委請逸居公司對系爭房屋進行驗屋，堪認原告支出之驗
    屋費用，確屬回復原狀之必要費用，且與前開瑕疵間有相當
    因果關係，是原告依民法第227條第1項規定請求被告賠償驗
    屋費用20,400元，自應准許。　
　⑵無法居住系爭房屋所生相當於租金利益之損害部分：
　①原告主張系爭房屋有主臥室冷氣滲水、次臥室床板發霉等瑕
    疵，致其自109年5月至10月止之6個月期間無法居住系爭房
    屋，受有相當於租金利益之損害等語，固為被告所否認。惟
    查，由兩造於109年7月27日、109年8月21日所簽協議書約定
    被告應更換系爭房屋主、次臥室全室木地板及局部拆除裝潢
    可知，於被告修復前開瑕疵前，系爭房屋主、次臥室之地板
    及裝潢已因前開瑕疵而嚴重受損，而難供通常居住、使用。
    又被告遲至109年10月27日始將系爭房屋次臥室床板發霉之
    瑕疵修復完畢，原告為確認修復情形，復於被告修復完畢後
    委由逸居公司對系爭房屋進行驗屋，為兩造所不爭執（見兩
    造不爭執事項第4、5項），則在被告修繕系爭房屋及逸居公
    司驗屋期間，原告自無法居住、使用系爭房屋，堪認原告自
    109年5月至10月止無法居住、使用系爭房屋，確屬前開瑕疵
    所生之損害，則原告依民法第227條第1項規定，請求被告就
    原告無法居住系爭房屋所生損害負賠償責任，自屬有據。
　②再按城市地方房屋之租金，以不超過土地及其建築物申報總
    價年息10％為限，土地法第97條第1項定有明文。上開規定所
    謂以年息10％為限，乃指租金之最高限額而言，非謂所有租
    金必須照申報價額年息10％計算之，尚須斟酌基地之位置，
    工商業之繁榮程度、使用人利用基地之經濟價值、所受利益
    等情事，並與鄰地租金相比較，以為決定（最高法院46年度
    台上字第855號、68年度台上字第3071號判決意旨參照）。
    經查，本件原告無法居住系爭房屋期間所受損害，應以原告
    將系爭房屋出租收益所可獲得之租金數額作為客觀計算標準
    。又系爭房屋位於臺中市西屯區環中路與臺灣大道3段交岔
    路口，鄰近交流道、朝馬運動中心、秋紅谷、西大墩公園、
    西屯戶政事務所，交通便利，周遭無嫌惡設施等情，有本院
    110年12月13日勘驗筆錄在卷可稽（見本院卷第159頁），且
    為兩造所不爭執（見兩造不爭執事項第8項）。故本院審酌
    上情及原告使用系爭房屋所能獲利之情形等因素，認本件原
    告無法居住系爭房屋期間所受損害，應以系爭房屋當年度申
    報總價總價額年息10％計算為適當。基此，系爭房屋坐落基
    地109年1月申報地價為21,200元，系爭房屋課稅現值則為1,
    647,100元，有稅籍證明書、地價謄本在卷足參（見本院卷
    第317至318、325頁），則原告自109年5月1日起至109年10
    月31日止所受相當於租金利益之損害數額應為98,279元（計
    算式：［21,200元×4,580.01平方公尺×應有部分100000分之3
    28＋1,647,100］×10％×［6／12］年＝98,278.7，小數點以下四捨
    五入），故原告請求被告賠償其無法居住系爭房屋所生相當
    於租金利益之損害98,279元，應有理由；逾此部分之請求，
    則屬無據。  
　⑶管理費部分：
　　按公寓大廈應設置公共基金，其來源如下：區分所有權人依
    區分所有權人會議決議繳納，公寓大廈管理條例第18條第1
    項第2款定有明文。揆諸前開規定，可知繳納公共基金（即
    管理費）乃公寓大廈區分所有權人之義務。經查，原告因主
    臥室冷氣滲水、次臥室床板發霉等瑕疵，自109年5月至10月
    止之6個月期間無法居住系爭房屋，固如前述，然此期間原
    告所受之損害應為前開相當於租金利益之損害，而不包含原
    告依公寓大廈管理條例第18條第1項第2款規定本應負擔之管
    理費，是原告請求被告賠償其自109年5月1日起至109年10月
    31日繳交之管理費16,058元，要難准許。　　　
　⑷精神慰撫金部分：
　　按不法侵害他人之身體、健康、名譽、自由、信用、隱私、
    貞操，或不法侵害其他人格法益而情節重大者，被害人雖非
    財產上之損害，亦得請求賠償相當之金額，民法第195條第1
     項前段定有明文。上開規定，依民法第227條之1規定，於
    債務人因債務不履行，致債權人之人格權受侵害者，準用之
    。原告固主張系爭房屋有主臥室冷氣滲水、次臥室床板發霉
    等瑕疵，致其居住安寧之人格權受侵害等語。惟查，系爭房
    屋固有前開瑕疵，然原告於被告修復前開瑕疵期間，既未居
    住於系爭房屋，即難認定原告居住安寧之人格權有何受侵害
    之情事。縱認前開瑕疵足已侵害原告居住安寧之人格權，然
    前開瑕疵於被告交屋後約半年即經被告修復完畢，堪認前開
    瑕疵存在之時間短暫，侵害原告居住安寧之情節應非重大，
    是原告依民法第227條之1準用民法第195條第1項前段，請求
    被告賠償精神慰撫金300,000元，於法仍有未合，不應准許
    。
  ⑸從而，原告依民法第227條第1項規定請求被告賠償驗屋費用2
    0,400元、無法居住系爭房屋所生相當於租金利益之損害98,
    279元，合計118,679元（計算式：20,400＋98,279＝118,679
    ），為有理由；逾此部分之請求，則無理由。
　㈣末按給付無確定期限者，債務人於債權人得請求給付時，經
    其催告而未為給付，自受催告時起，負遲延責任。其經債權
    人起訴而送達訴狀，或依督促程序送達支付命令，或為其他
    相類之行為者，與催告有同一之效力；遲延之債務，以支付
    金錢為標的者，債權人得請求依法定利率計算之遲延利息；
    應付利息之債務，其利率未經約定，亦無法律可據者，週年
    利率為5％，民法第229條第2項、第233條第1項前段及第203
    條定有明文。本件原告對被告之不完全給付損害賠償債權，
    為無確定期限之給付，是依前開規定，應自原告催告請求被
    告負給付責任即起訴狀繕本送達之翌日起算遲延利息。查本
    件起訴狀繕本於110年7月27日送達被告，有送達證書附卷可
    稽（見本院卷第113至115頁）。揆諸前揭說明，原告請求被
    告給付自110年7月28日起至清償日止，按週年利率5％計算之
    利息，自屬有據。
五、綜上所述，原告依民法第227條第1項規定，請求被告給付11
    8,679元，及自110年7月28日起至清償日止之法定遲延利息
    ，為有理由，應予准許；逾此部分之請求，為無理由，應予
    駁回。
六、兩造分別陳明願供擔保為准、免假執行之宣告，經核原告勝
    訴部分，所命給付金額未逾500,000元，應依民事訴訟法第3
    89條第1項第5款規定宣告假執行，被告陳明願供擔保免為假
    執行，核無不合，爰依同法第392條第2項規定，酌定相當之
    擔保金額准許之。至原告敗訴部分，其假執行之聲請失所附
    麗，應予駁回。
七、本件事證已臻明確，兩造其餘攻擊、防禦方法及所提證據，
    經審酌均於判決結果無影響，爰不予逐一論駁，併此敘明。
八、訴訟費用負擔之依據：民事訴訟法第79條。
中　　華　　民　　國　　111 　年　　12　　月　　 2　　日
                  民事第二庭　審判長法　官  李悌愷
                                    法　官  江奇峰
                                    法　官  鄭百易
上正本係照原本作成。
如對本判決上訴，須於判決送達後20日內向本院提出上訴狀。如
委任律師提起上訴者，應一併繳納上訴審裁判費。
中　　華　　民　　國　　111 　年　　12　　月　　2 　　日
                                    書記官 唐振鐙